臺灣高等法院高雄分院刑事判決　　　　 94年度上訴字第917號
　　上　訴　人
　　即　被　告　甲○○
　　指定辯護人　李偉如　律師
上列上訴人因強盜案件，不服臺灣高雄地方法院94年度訴字第44
6 號中華民國94年6 月21日第一審判決（起訴案號：臺灣高雄地
方法院檢察署93年度偵字第25452 號），提起上訴，本院判決如
下：
    主  文
上訴駁回。
    事  實
一、甲○○基於意圖為自己不法所有之概括犯意，連續為下列之
    強盜犯行：
  (一)於民國93年12月24日下午2 時30分許，攜帶客觀上足以對人
    之生命、身體構成威脅可作為兇器使用之水果刀1 把（刀刃
    長約20公分，未扣案），在高雄市○○○路靠近某公園附近
    ，搭上丙○○所駕駛車牌號碼Y4-187號計程車，向丙○○佯
    稱欲到高雄縣路竹鄉，俟途經高雄縣路竹鄉○○村○○○路
    與民治路口時，坐在右後乘客座之甲○○見機不可失，乃取
    出前開預藏之水果刀欲架住丙○○之脖子，丙○○見狀隨即
    出手將該水果刀撥開，致其右手大姆指遭該水果刀割傷，而
    受有右手大姆指1 公分之裂傷（傷害部分業據丙○○撤回告
    訴），甲○○見狀改持水果刀自後方以刀抵住丙○○之右側
    肚子之強暴方式，喝令丙○○將錢拿出來，至使丙○○不能
    抗拒而交付新台幣（下同）7,600 元及美金30元，甲○○並
    於強盜得手後，喝令丙○○下車，自行駕駛前揭計程車逃逸
    ，嗣將該車棄置於高雄縣路竹鄉○○路367 巷66弄產業道路
    旁，於93年12月25日始由警方尋獲該車。
  (二)於94年12月28日晚上6 時許，甲○○攜帶其所有客觀上足以
    對人之生命、身體構成威脅可作為兇器使用之美工刀1 把（
    刀柄為黃色的，一邊長約9.5 公分、一邊長約11公分、寬度
    為2.9 公分、厚度為1.5 公分，刀片一邊長約9.2 公分、一
    邊長約4.4 公分、斜邊為5.1 公分、最寬部分為1.9 公分）
    在高雄市○○路與大順路口，搭上乙○○所駕駛車牌號碼YW
    -917號計程車，向乙○○佯稱欲到高雄縣岡山鎮，至岡山鎮
    時，甲○○指示乙○○繼續往前行駛，俟途經高雄縣路竹鄉
    ○○村○○路251 巷口時，坐在後乘客座之甲○○見機不可
    失，乃取出前開預藏之美工刀，以右手持該美工刀抵住乙○○之頸部，喝令乙○○交出身上之財物，以此強暴之方式致
    使乙○○不能抗拒，而打開置物廂，甲○○隨即以手伸入置
    物廂內強行取走200 元得手，此時乙○○趁機跳出車外，大
    喊救命，並就地拾取木棍戳尚在車內之甲○○，甲○○隨即
    下車持美工刀相向，附近工廠之工人聞聲跑出來查看，甲○○見有人出來乃轉身逃逸，嗣經附近工廠之工人報警後，經
    警於是日晚間7 時25分許，在高雄縣路竹鄉○○路與民權路
    口查獲甲○○，並由甲○○自行自其口袋中取出上揭美工刀
    1 把及200 元（已發還乙○○），而查悉上情。
二、案經高雄縣政府警察局湖內分局報請臺灣高雄地方法院檢察
    署檢察官偵查起訴。
    理  由
甲、程序方面：被告於警詢時自白之任意性：
一、被告於偵查及原審時曾辯稱：於警詢時自白犯罪事實強盜被
    害人丙○○之財物之犯行，係因為我在住處遭到警察脅迫及
    毆打胸部才承認的，且陳述內容是受員警林國鈞誘導等語。
二、經查：
（一）證人即當日至現場逮捕被告之員警賴价賢於原審審理時結
      證稱：被告有帶員警至租屋處即高雄縣路竹鄉○○路571
      巷3 之2 號搜索，至被告前揭租屋處之員警有林國鈞、所
      長李昭欽及我都有去，被告有同意我們搜索，在被告租屋
      處時，並沒有恐嚇或毆打被告之情事，也無要求被告要承
      認有強盜丙○○之犯行等語明確。
（二）且證人即製作被告警詢筆錄之員警林國鈞亦於原審時結證
      稱：被告警詢筆錄不是我誘導的，是被告自己講的，於製
      作筆錄過程中還有給被告抽煙，於搜索被告租屋處時，是
      我、證人賴价賢、李昭欽3 人一起去的，搜索過程由我負
      責錄影，但錄到一半時沒有電，於搜索過程中我沒有叫被
      告承認，也沒有毆打被告，是因為被告犯93年12月28日計
      程車強盜案件與93年12月24日丙○○被搶之案件，地點、
      手法都很像，所以員警才通知丙○○前來指認，經丙○○
      當面指認後確定是被告強盜等語。
（三）證人即員警李昭欽於原審理時結證稱：我有參與搜索，於
      搜索過程中沒有對被告刑求、恐嚇，也沒有要求被告要承
      認，被告警詢筆錄是林國鈞負責詢問，我負責紀錄，因為
      被害人丙○○已經指認被告有涉犯該強盜案，於林國鈞詢
      問時，被告亦有承認，我依據被告之陳述據實紀錄等語。
（四）互核前揭3 位證人彼此之證述情節，大致相符；況證人丙○○亦結證稱：我至警局時，被告有承認是被告強盜我的
      等語，足認被告於警詢之自白，並無遭到刑求或恐嚇之情
      事，顯係出於其自由意志而為陳述甚明。是被告前所辯稱
      其遭警刑求，始承認犯行等語，顯係卸責之詞，要難採信
      ，被告於警詢時之自白，應有證據能力。
乙、實體方面：
一、上訴人即被告甲○○於原審時固坦承有於94年12月28日晚上
    6 時許，在高雄市○○路與大順路口，搭乘乙○○所駕駛車
    牌號碼YW-917號計程車等情，惟矢口否認有何強盜之犯行，
    辯稱：我未於93年12月24日下午2 時30分許，在高雄市○○○路靠近某公園附近，搭乘丙○○所駕駛車牌號碼Y4-187號
    號計程車到高雄縣路竹鄉，亦無持刀強盜丙○○之財物，又
    伊於94年12月28日搭乘乙○○所駕駛車牌號碼YW-917號計程
    車至路竹，當時因為沒有錢付車資，我向乙○○表示要向友
    人借錢付車資，乙○○怕我跑掉，我才叫乙○○給我錢，而
    我並未拿美工刀搶乙○○的新台幣200 元，我只是恐嚇乙○○把錢拿出來，乙○○就將新台幣200 元丟給我，之後乙○○就跳出車外並拿木棍戳我，且我於警詢時自白有強盜丙○○部分，係遭員警恐嚇及毆打才承認的等語。
二、經查：
（一）上揭犯罪事實，業據被告於警詢時及本院準備程序、審理
      時均坦承不諱，核與證人即被害人丙○○、乙○○、證人
      賴价賢、林國鈞、李昭欽於原審審理時證述明確，並有搜
      索扣押筆錄、照片2 幀、贓物認領保管收據、診斷證明書
      各1 份在卷可稽，亦有扣案之美工刀1 把可資佐證。
（二）被告雖於原審調查、審理時辯稱：我並未於93年12月24日
      下午2 時30分許，在高雄市○○○路靠近某公園附近，搭
      乘丙○○之計程車，及強盜丙○○之財物等語。然被告確
      實有於前揭時、地搭乘被害人丙○○之計程車並強盜丙○○之財物乙節，業據證人丙○○於偵訊（見94年1 月12
      日偵訊筆錄）及原審審理時證述：被告當天是在高雄市○○路搭上伊所駕駛車牌號碼Y4-187號號計程車，說要到高
      雄縣路竹鄉，當車子行駛入產業道路時，被告喊了一聲「
      好了」，我當時在開車有看到刀子的影子，我就把刀子撥
      開，我亦想要轉身攻擊，但因綁上安全帶而無法轉身，我
      就搶被告的刀子，被告把刀子抽回去，我的手因此而受傷
      ，後來被告又以刀子壓住我的肚子右邊，叫我把錢拿出來
      ，我就將現金新台幣7,600 元、美金30元拿給被告，被告
      後來就叫我下車，將車子開走，又當時如我不給被告錢，
      我也沒有辦法，被告手上所持之刀子是1 把水果刀，刀刃
      長約20公分，刀柄長我不知道，我有從後視鏡看到被告，
      於警詢時亦有指認被告，被告亦有坦承等語（見94年1 月
      12日偵訊筆錄及原審卷第121 頁至第126 頁）。證人即被
      害人丙○○業經具結為前揭證述，而其與被告並不相識、
      亦無仇隙，此亦據證人丙○○證述明確，當不會有誣陷被
      告之情事，是證人丙○○所述，應屬真實，堪可採信。此
      外，並有診斷證明書1 紙在卷可稽。是故被告於原審時辯
      稱其未搭乘丙○○所駕駛之Y4-187號號計程車，亦未以刀
      抵住丙○○之肚子，強取走丙○○所有之現金7600元、美
      金30元，及將前揭計程車開走等語，顯係臨訟卸責之詞，
      不足採信。
（三）被告於原審另辯稱：我對被害人乙○○所為係恐嚇取財等
      語；惟證人即被告乙○○於原審審理時證稱：94年12月28
      日下午6 時許，在高雄市○○路與大順路口附近，被告搭
      乘我所駕駛車牌號碼YW-917號計程車，跟我說要去岡山，
      過岡山後，被告叫我往省道走，到路竹鄉○○○村○○○
      路路口時，被告叫我右轉，被告當時是坐在右後座，我右
      轉後開了約五、六分鐘的車程，到了一處只有幾家工廠的
      轉彎處，被告就叫我停在路邊，被告以右手拿黃色柄的小
      美工刀從後面架在我的脖子上，該美工刀刀片很利，我會
      害怕，且沒有辦法反抗，因為刀片在我脖子上，我無法轉
      過頭，怕一動的話，刀片就會割到頸部的動脈，且被告說
      要錢，我車子中間扶手的置物箱內剛好有新台幣200 元，
      我就將置物箱打開，被告就用左手把200 元拿走，被告還
      說不夠，我說我再拿，我就假裝伸手進去口袋拿，並用左
      手偷偷開車門，就跳下車了，當時被告還在車內，我就隨
      手撿了1 根木棍就從駕駛座車窗玻璃往內戳，當時車窗玻
      璃沒有關上，我並大聲喊搶劫，被告本來還要爬過來要把
      車子開走，我見狀就把鑰匙拔起來，被告就開車門下來拿
      著美工刀對著我，且將美工刀之刀片弄出來並作勢要割我
      ，我就退到工廠那邊，叫工廠的人幫忙報警，然後工廠的
      員工幫我報警後，另有二、三個員工出來，被告一看到有
      人出來就跑了等語（見原審卷第67頁）；證人乙○○又證
      稱：我拿木棍戳被告時，被告有跟我面對面，且我車內有
      燈開著，所有我看得很清楚，確定當天是在庭被告搭乘我
      的計程車，被告並沒有跟我說忘了帶錢，要去朋友借錢等
      語明確（見原審卷第69頁），堪認被告確實有以美工刀抵
      住乙○○脖子，致乙○○不能抗拒，而強行取走乙○○之
      計程車上置物廂內之200 元，該200 元並非被告所有等情
      。則被告於原審時辯稱其有跟乙○○說要下車向朋友借錢
      ，乙○○不肯，拿木棍一直戳我時，我才拿出美工刀相向
      ，並沒搶乙○○所有的200 元等語，與事實不符，顯不足
      採。
（四）綜上所述，足見被告於原審所辯，顯係卸責之詞，不足採
      信。本案事證明確，被告連續加重強盜犯行，堪以認定。
三、被告甲○○持以為本件強盜被害人丙○○之犯行之水果刀雖
    未扣案，然該水果刀之刀刃長20公分，且刀面亮亮的，業經
    證人丙○○證述屬實；又被告甲○○持以為本件強盜被害人
    乙○○之犯行之美工刀，經原審審理時勘驗結果為：美工刀
    刀柄為黃色的，一邊長約9.5 公分、一邊長約11公分、寬度
    為2.9 公分、厚度為1.5 公分，刀片一邊長約9.2 公分、一
    邊長約4.4 公分、斜邊為5.1 公分、最寬部分為1.9 公分，
    此有原審94年4 月1 日勘驗筆錄在卷可稽（見原審卷第85頁
    ），則前揭水果刀、美工刀均為客觀上對於人之生命、身體
    有造成傷害之危險，自屬兇器無疑。再按強盜罪所施用之強
    暴、脅迫手段、祇須足以壓抑被害人之抗拒，使其喪失意思
    自由為已足，縱令被害人實際無抗拒行為，仍於強盜罪之成
    立，不生影響（最高法院30年度上字第3023號判例可資參照
    ）。本件被告為一年輕力壯之男子，持前開刀刃長約20公分
    水果刀抵住被害人丙○○之肚子，而丙○○當時繫安全帶在
    開車，車輛在行進中，被告又持美工刀抵住被害人乙○○之
    脖子，兩者於客觀上均足以使被害人2 人處於喪失意思自由
    至不能抗拒之程度，殆無疑義，雖後來乙○○有為反抗，亦
    不生影響。則被告以手持水果刀抵住被害人丙○○之肚子右
    邊、以美工刀抵住乙○○之脖子，至使被害人丙○○、乙○○不能抗拒而交付財物，核被告所為，係犯刑法第330 條第
    1 項之加重強盜罪。被告先後2 次加重強盜犯行，時間緊接
    ，方法相同，所犯為構成要件相同之罪名，顯係基於概括之
    犯意反覆為之，應依連續犯規定，論以一罪，並依法加重其
    刑。
四、原判決以被告甲○○罪證明確，因予適用刑法第56條、第33
    0 條第1 項之規定，並審酌被告適值青壯之年，不知憑一己
    之力謀生，竟以前開方式強盜財物，其動機及目的均不足取
    ，且造成被害人精神及財產上之損害非輕，且犯後猶否認犯
    行，然其並無前科，有臺灣高等法院被告全國前案紀錄表可
    按等一切情狀，量處有期徒刑9 年，併將扣案之美工刀1 把
    ，係被告所有，且係供其犯本案強盜罪所用之物，業經被告
    供明在卷，依刑法第38條第1 項第2 款規定宣告沒收之。另
    未扣案之水果刀1 把，雖為供被告犯罪所用，然並無證據證
    明為被告所有或尚存在等情，則爰不併予宣告沒收之。其認
    事用法核無違誤，所處之刑亦屬允當。被告上訴意旨，以量
    刑過重為由，指摘原判決不當，為無理由，應予駁回。
五、公訴意旨另略以：被告甲○○即持預藏之水果刀抵住告訴人
    丙○○之脖子，告訴人丙○○見狀以手撥開欲反抗，遭割傷
    右手之大姆指，而受有右手大姆指1 公分之裂傷等情。雖公
    訴人雖漏未列引刑法第277 條第1 項傷害罪之法條，然此部
    分傷害之事實，在檢察官起訴之範圍內，是本院自應加以審
    究。又被告所涉犯傷害丙○○之之犯行為告訴乃論之罪，業
    經告訴人丙○○於原審審理時當庭撤回告訴（見原審卷第12
    6 頁），是此部分本應為不受理之諭知，然公訴人認此部分
    與前揭論罪科刑部分，具有方法結果之牽連關係，則就此部
    分，爰不另為不受理之諭知，附此敘明。
據上論斷，應依刑事訴訟法第368條，判決如主文。
本案經檢察官林應華到庭執行職務。
中　　華　　民　　國　　94　　年　　8 　　月　　24　　日
                  刑事第二庭    審判長法  官  林正雄
                                      法  官  陳啟造
                                      法  官  黃壽燕
以上正本證明與原本無異。
如不服本判決應於收受本判決後10日內向本院提出上訴書狀，其
未敘述上訴理由者，並得於提起上訴後10日內向本院補提理由書
狀（均須按他造當事人之人數附繕本）「切勿逕送上級法院」。
中　　華　　民　　國　　94　　年　　8 　　月　　24　　日
　　　　　　　　　　　　　　　　　　　書記官  黃一秋
附錄本判決論罪科刑法條：
中華民國刑法第330條
  犯強盜罪而有第321 條第1 項各款情形之一者，處7 年以上有
  期徒刑。
  前項之未遂犯罰之。
